【裁判字號】    97,簡上,1158
【裁判日期】    980320
【裁判案由】    詐欺
【裁判全文】
臺灣高雄地方法院刑事判決            97年度簡上字第1158號
上  訴  人
即  被  告  甲○○
上列上訴人即被告因詐欺案件，不服本院高雄簡易庭中華民國97
年11月28日97年度審簡字第5913號第一審簡易判決（聲請簡易判
決處刑案號：臺灣高雄地方法院檢察署97年度偵緝字第2021號）
提起上訴，本院管轄之第二審合議庭判決如下：
    主  文
上訴駁回。
    事實及理由
一、證據能力部分：
    按被告以外之人於審判外之言詞或書面陳述，除法律有規定
    者外，不得作為證據，刑事訴訟法第159 條第1 項定有明文
    。又被告以外之人於審判外之陳述，雖不符前4 條之規定，
    而經當事人於審判程序同意作為證據，法院審酌該言詞陳述
    或書面陳述作成時之情況，認為適當者，亦得為證據，刑事
    訴訟法第159 條之5 第1 項亦定有明文。本院用以認定本案
    事實所憑之被告以外之人於審判外之言詞或書面陳述，檢察
    官及被告於審判程序中均未曾聲明異議，並同意將之作為證
    據（本院簡上卷第32～33頁），本院復審酌該等言詞或書面
    陳述作成時之情況均屬正常，並無非法取供或不宜作為證據
    之情事，且與本案相關之待證事實具有關連性，認適當作為
    證據，依前開之規定，認上開陳述均具有證據能力，合先敘
    明。
二、本案經本院審理結果，認第一審以被告所犯係刑法第30條第
    1 項、第339 條第1 項幫助詐欺罪，判處有期徒刑3 月，並
    諭知易科罰金之折算標準，其認事、用法及量刑均無不當，
    應予維持，並引用第一審判決書記載之事實、證據及理由（
    如附件，含聲請簡易判決處刑書）。
三、上訴人即被告上訴意旨略以：上訴人係將系爭存摺、印章、
    提款卡及身分證影本，放於伊所駕駛拖吊車的椅背後面，提
    款卡密碼是伊的出生年月日，伊發現存摺遺失當天有去銀行
    掛失申請補發，但銀行人員告知伊已列為警示帳戶，並通知
    警方前來。該帳戶遺失前，伊陸陸續續有在使用該帳戶，伊
    因未保管好存摺以致失竊，致遭人作為不法用途，這是個人
    疏忽，並無犯罪事實。97年2 月6 日除夕當天到提款機存提
    換零鈔是為了準備過年紅包之用，並非為測試提款卡，此實
    不足構成犯罪之證據，故伊無幫助詐欺之犯行云云。經查：
  (一)系爭中國信託商業銀行帳號：0000000000000 號帳戶，係由
    被告甲○○所申請開設，業據被告供承在卷，並有中國信託
    商業銀行股份有限公司97年6 月2 日中信銀集作字第975064
    61號函及開戶基本資料各1 紙附卷可稽（偵18637 卷第6 、
    7 頁）。被害人乙○○遭人詐騙而於97年3 月14日先後匯款
    及轉帳2 筆金額合計為新台幣13萬元（分別為匯款10萬元及
    ATM 轉帳3 萬元）至甲○○上開帳戶內等情，業據被害人乙
    ○○於警詢中陳述甚詳，並有郵政跨行匯款申請書影本、郵
    政自動櫃員機交易明細表影本各1 紙在卷可參（他卷第14、
    15頁），且被害人乙○○匯入上開10萬元後，旋即於同日遭
    人以金融卡分5 次各提領2 萬元而提領完畢；嗣被害人乙○
    ○再轉帳3 萬元入上開帳戶後，隨又遭人於同日再以金融卡
    提領3 萬元、1 萬元而提領完畢，此有系爭帳戶歷史交易查
    詢表1 份在卷可佐（偵18637 卷第48、49頁）。故上開系爭
    帳戶確已遭詐騙集團用以作為詐騙被害人所得之匯款帳戶甚
    明。
  (二)被告固以前詞置辯，然查：
  1.被告甲○○稱系爭帳戶存摺係於放在吊車上被偷竊而遺失，
    且其車門門銷有被小偷撬開等語（偵卷第19頁），然被告復
    自承並未報警處理，此顯與一般失竊之常情不符。再者，系
    爭帳戶係被告甲○○於86年2 月18日申請開戶而設立，此後
    ，該帳戶各項存提款之交易使用頻繁，惟至96年7 月至同年
    10 月 間並未使用該帳戶，後迄於96年11月12日該帳戶內存
    款餘額僅剩36元，此後迄97年2 月6 日爭帳戶經被告以提款
    卡測試之前（詳後述），被告根本未再使用該帳戶，有中國
    信託商業銀行存款系統歷史交易查詢報表1 份在卷可證（偵
    18607 卷第8 至49頁），足證，被告甲○○所稱：該帳戶遺
    失前，伊陸陸續續有在使用該帳戶等語，並不實在；況爭帳
    戶所剩餘款不多，又根本並未使用，則何以被告要將爭帳戶
    存摺、提款卡、印章、及身分證影本等與個人信用至關重要
    之物，放置於伊所駕駛拖吊車上，且一旦發現遺失，卻又未
    報警處理，凡此均與一般經驗法則不符，故被告所辯，已非
    無疑，自難逕予採信。
  2.系爭帳戶於96年11月12日存款餘額僅剩36元，此後迄97年2
    月6 日之前，被告根本未再使用該帳戶。已如前述，嗣於97
    年2 月6 日該帳戶1 天內突然先以現金存入3000元、2000元
    後，於同日再以提款卡分5 次，每次提領1000元後，扣除所
    領金額及手續費後，餘額僅剩6 元；然後於同日再存入現金
    6000元後，復以提款卡分4 次各提領1000元、3000元、1800
    元、100 元後，扣除所領金額及手續費後，餘額僅剩82元。
    之後於97年3 月14日被害人乙○○匯入上開10萬元後，旋即
    於同日遭人以金融卡分5 次各提領2 萬元而提領完畢；嗣同
    日被害人乙○○再轉帳3 萬元入上開帳戶後，隨又遭人於同
    日再以提款卡提領3 萬元、1 萬元而提領完畢，上情有中國
    信託商業銀行系爭帳戶歷史交易查詢表1 份在卷可佐（偵
    18637 卷第48、49頁）。被告甲○○辯稱：97年2 月6 日除
    夕當天到提款機存提換零鈔是為了準備過年紅包之用，因提
    款機一次只能換10張百元鈔，所以才會有多次存提的動作，
    並非為測試提款卡云云。然查，系爭帳戶於上開時間以現金
    存入3000元、2000元及6000元於中國信託商業銀行前鎮分行
    （高雄市○鎮區○○路480 號）之存款機（機器代碼：
    0000000） ，至於上開金額存入後之分多次小額提領則均係
    於玉山商業銀行之ATM 所操作（機器代碼：0000000） ，有
    上開中國信託商業銀行存款系統歷史交易查詢報表在卷可供
    稽核。準此，被告甲○○果為準備過年紅包之用而到提款機
    存提換零鈔，依常理應係在同家銀行之存提款機操作才是，
    豈有在A 銀行存款機存款後，再至B 銀行之ATM 提款換鈔之
    理，足見，被告前開所辯，即與事實不符。加以，系爭帳戶
    於上開異常存提款之後，旋即於97年3 月14日發生被害人乙
    ○○遭詐騙後匯款上述13萬元並於同日遭提領完畢，足徵，
    上述97年2 月6 日之異常存提動作，係為將系爭帳戶交付提
    供予詐欺犯罪集團使用前之提款卡測試無訛。此外，被告稱
    系爭帳戶提款卡之密碼係伊之出生年月日570602，該密碼伊
    記得住，所以卡片上並沒有寫密碼（本院簡上卷第22、36頁
    ），而詐欺犯罪集團既能使用系爭帳戶之提款卡，表示詐欺
    犯罪集團已取得該提款卡之密碼無誤，而被告既未在將密碼
    記載於他處，益證該提款卡密碼是被告提供予詐欺犯罪集團
    成員無疑。
  3.承上，被告甲○○所辯，俱不可採，難為有利於被告之認定
    。因此，本案事證明確，被告犯行堪予認定，應依法論科。
四、原審以被告罪證明確，因而適用刑事訴訟法第449 條第1 項
    前段、第3 項、第454 條第2 項、刑法第30條第1 項前段、
    第2 項、第339 條第1 項、第41條第1 項前段，刑法施行法
    第1 條之1 之規定，並審酌被告提供帳戶予他人犯罪使用，
    助長詐欺犯罪之猖獗，並增加被害人尋求救濟及治安機關查
    緝犯罪之困難，並斟酌被害人受騙之金額，被告飾詞狡辯之
    犯後態度，惟念其並無前科等情，量處有期徒刑3 月，並諭
    知以新臺幣1,000 元折算1 日為易科罰金之折算標準，其認
    事用法均無違誤，量刑亦屬妥適。職是，被告上訴意旨否認
    犯罪，指摘原判決認定事實有誤、請求改判云云，為無理由
    ，應予駁回。
據上論斷，應依刑事訴訟法第455 條之1 第1 項、第3 項、第37
3 條、第368 條，判決如主文。
本案經檢察官丙○○到庭執行職務。
中    華    民    國    98    年    3     月    20    日
                  刑事第四庭  審判長法  官  洪碩垣
                                    法  官  葉文博
                                    法  官  張  震
以上正本證明與原本無異。
不得上訴。
中    華    民    國    98    年    3     月    20    日
                                    書記官  鄒秀珍
刑法第339條第1項：
意圖為自己或第三人不法之所有，以詐術使人將本人或第三人之
物交付者，處5年以下有期徒刑、拘役或科或併科1,000元以下罰
金。
附件：97年度審簡字第5913號判決書影本乙份。


司法院資訊處製作；財團法人民間司法改革基金會備份。
